【裁判字號】    95,易,280
【裁判日期】    950731
【裁判案由】    竊盜
【裁判全文】
臺灣板橋地方法院刑事判決               95年度易字第280號
公  訴  人  臺灣板橋地方法院檢察署檢察官
被      告  戊○○
上列被告因竊盜案件，經檢察官提起公訴（95年度偵字第36號）
及移送併案審理（95年度偵字第2474號），本院判決如下：
    主  文
戊○○連續攜帶兇器竊盜，累犯，處有期徒刑壹年。扣案之L 型
起子壹支沒收。
    事實
一、戊○○曾犯強盜罪、恐嚇罪及竊盜罪等前科，所犯最後一次
    竊盜罪，於民國91年10月29日經本院91年度易字第1909號判
    決判處有期徒刑10月，而於91年10月29日判決確定，嗣於92
    年12月29日縮刑期滿執行完畢（再犯本罪構成累犯）。詎其
    竟仍不知悔改，復基於意圖為自己不法所有之概括犯意，連
    續多次於下列時地實施竊盜犯行：
    (一)於94年3 月17日18時30分許，戊○○攜帶其所有客觀上足
      為兇器使用之L 型起子1 支（起訴書誤載為「丁字起子」
      ，應予更正），在臺北市○○區○○街11號前，以上開L
      型起子撬開壬○○所騎乘停放於路邊之ARH-551 號機車之
      座墊，竊取壬○○所有置放於該機車置物箱內之皮包1 只
      （內有新臺幣【下同】1 千元、身分證、汽機車駕照、健
      保卡、機車行照、華南銀行提款卡、玉山銀行提款卡及存
      摺、SAMSUNG E608型手機1 支【序號000000000000000 號
      】等物品），戊○○得手後取走皮包內之現金1 千元及手
      機1 支，將其餘物品連同皮包丟棄於臺北市○○區○○街
      某處，並將上開SAMSUNG E608型手機交予其不知情之女兒
      倪稔涵使用。
    (二)於94年12月13日8 時許，戊○○在臺北縣中和市○○路42
      1 號「OK便利商店」前，持前開L 型起子1 支撬開丁○○
      所騎乘停放於路邊之JC6-869 號機車之座墊，竊取丁○○
      所有置放於該機車置物箱內之女用手提包1 只（內有身分
      證、健保卡、機車駕照、機車行照、機車強制保險卡、公
      司門禁卡、鑰匙1 串、零錢51元、及GPLUS ES807 型手機
      1 支【序號：000000000000000 號】等物品），得手後取
      走皮包內之手機1 支及零錢51元，並將其餘物品連同女用
      手提包丟棄於臺北縣中和市河濱公園之淡水河內，嗣於94
      年12月13日20時許，在臺北縣中和市○○路、福美街口為
      警查獲，在其身上搜得上開丁○○所有之GPLUS ES807 型
      手機1 支及戊○○所有供竊盜所用之L 型起子1 支；並循
      線至其位於臺北縣中和市○○路736 巷3 弄11號5 樓之住
      處搜索，自其不知情之女兒倪稔涵處扣得前揭壬○○所有
      之SAMSUNG E608型手機1 支。
    (三)於95年1 月11日上午7 時40分許，戊○○在臺北縣新莊市
      ○○○路80號前，見騎乘車號為CRM-183 號輕型機車之丙○○將機車停於路邊，下車購物，認有機可乘，竟承前竊
      盜之概括犯意，上前徒手將前揭機車之座墊強行掀開，竊
      取丙○○置放於機車置物箱內之咖啡色皮包1 只（內有行
      動電話1 支、金融卡2 張、健保卡及身分證各1 張），得
      手後迅速逃離現場。
    (四)於95年1 月23日7 時40分許，戊○○騎乘車號為AA7-371
      號機車（登記為其妻庚○○所有），行經臺北縣新莊市○○○路42號前，見辛○○所騎乘之APU-093 號機車停放於
      路邊，認有機可乘，即上前徒手將前揭機車之座墊強行掀
      開，竊取辛○○所有，置放於機車置物箱內之皮包1 只（
      內有金融卡3 張、健保卡2 張、信用卡1 張、身分證、駕
      照、行照各一枚及現金100 元），得手後隨即騎乘前揭車
      號為AA7-371 號機車逃離現場，惟適為停車於該處在車內
      吃早餐之乙○○目擊戊○○全部作案過程，並記下車號告
      訴辛○○報警處理。
    (五)於95年1 月24日早上8 時許，戊○○又騎乘前揭車號為AA
      7-371 號機車，至臺北縣新莊市○○○路42號之早餐店前
      ，復承前竊盜之摡括犯意，徒手將某不詳機車之座墊強行
      掀開，欲竊取該機車置物箱內之財物時，為跟監埋伏之員
      警當場持槍喝止而未遂，戊○○見狀後即欲騎乘前開AA7-
      371 號機車逃逸之際，仍為警當場逮捕，惟因當時現場混
      亂，前開遭戊○○行竊未遂之機車車主亦趁亂離開現場，
      致無從追查被害人。
二、案經壬○○、丁○○訴由臺北市政府警察局萬華分局報請臺
    灣板橋地方法院檢察署檢察官偵查起訴；及丙○○、辛○○
    訴由臺北縣政府警察局蘆洲分局報請臺灣板橋地方法院檢察
    署檢察官偵查後移送併案審理。
    理  由
一、訊據被告戊○○對如事實欄第一段(一)、(二)所示之加重竊盜犯
    行均坦承不諱，核與被害人壬○○、丁○○於警詢時指訴之
    情節相符（見95年度偵字第36號卷第31-39 頁）；且本件被
    告於94年12月13日20時許為警查獲時，自其身上搜索扣得丁○○所有之PLUS ES807型手機一支，嗣經警於同日稍後至其
    位於臺北縣中和市○○路736 巷3 弄11號5 樓住處搜索時，
    又扣得壬○○所有之SAMSUNG E608型手機一支（由被告交由
    其不知情之女兒倪稔涵使用中）等情，亦據證人即被告之妻
    庚○○、被告之女倪稔涵於警詢中分別證述明確（見同上偵
    卷第40-46 頁），並有搜索票、自願受搜索同意書、搜索扣
    押筆錄、目錄表、收據各二份、贓物認領保管單2 紙、行動
    電話序號資料2 紙、照片8 幀、刑事案件報案三聯單1 紙附
    卷可證（見同上偵卷第6-22、55-61 頁），此外，並有被告
    所有供犯本件加重竊盜罪所用之L 型起子1 支扣案可資佐證
    ，自堪認被告前揭自白應與事實相符，本件如事實欄第一段
    (一)、(二)所示之犯罪事實事證明確，堪予認定。
二、次訊據被告矢口否認如事實欄第一段(三)、(四)、(五)所示之竊盜
    犯行，並辯稱：我於94年12月13日為警查獲後，我老婆庚○○很生氣，說如果我再偷就要和我離婚，所以我有改過自新
    ，95年1 月24日我是騎車要去五股工業區找工作，在臺北縣
    新莊市○○○路42號一家早餐店前停車要買早餐，因為有一
    部機車擋住我的路，所以才搬動該機車，並非要竊取該機車
    內的財物；而在此之前，我只有在同年月22日到過五股工業
    區找工作，至於同年月11日及23日，我根本沒有到過五股工
    業區，我也沒有偷丙○○、辛○○及不明機車內之財物云云
    。惟查：
    (一)按刑事實務上之對人指認陳述，乃經由被害人或目擊證人
      指證確認實行犯罪行為人之證據方法。現行刑事訴訟法雖
      未明定關於指認之程序，然因指認人可能受其本身觀察能
      力、記憶能力及真誠性之不確定因素影響，考諸刑事訴訟
      法第159 條之1 至第159 條之3 規定被告以外之人所為審
      判外之陳述，須有可信之情況，始得作為證據之趣旨，是
      如何由指認人為適當正確之指認，自應依個案具體情形而
      決定。案發後之初次指認，無論係司法警察（官）調查或
      檢察官偵查中所為，常重大影響案件之偵查方向甚或審判
      心證，自當力求慎重無訛，故除被告或犯罪嫌疑人係社會
      （地區）知名人士、熟識親友、特徵顯著、曾長期近距接
      觸、現行犯或準現行犯，或其他無誤認之虞者，方得採行
      當面、單獨之指認外，皆應依訴訟制度健全國家之例，以
      「真人列隊指認」方式為之，不宜以單獨一人供指認，或
      僅提供單一照片，甚或陳舊相片，以作指認，更不得有任
      何暗示、誘導之不正方法，否則其踐行之程序即非適法，
      自難認已具備傳聞法則例外之可信性要件（最高法院95年
      度台上字第1172號判決參照）。查本件證人丙○○、乙○○於95年1 月24日在臺北縣政府警察局蘆洲分局五工派出
      所（以下簡稱「五工派出所」）內所為之指認程序，均採
      行五名真人列隊指認之方式（見95年度偵字第2474號卷第
      32-35 頁），揆諸首揭說明，其指認程序自屬於法無違，
      合先說明。
    (二)本件被告戊○○竊取丙○○機車置物箱內財物之行為，業
      據證人丙○○於95年1 月24日在五工派出所內，經警方安
      排五人列隊指認時，明確指認被告戊○○即為行竊之人無
      訛（見同上偵卷第32-33 頁）；且證人丙○○於本院審理
      中證稱：95年1 月11日上午7 時35分許，我要去上班，將
      機車停在台北縣新莊市○○○路80號之7-11便利商店前面
      ，去買早餐，我轉過頭有注意一下我的機車，當時我看到
      一個人用雙手搬我的車子，我以為他在移車，結果他是用
      雙手扳開我的坐墊，拿走放在置物箱中的東西；我的機車
      坐墊有上鎖，不過並不牢靠，可以用雙手大力拉開，我見
      狀嚇了一跳，想叫卻叫不出來，就趕快報案，至於那個人
      如何離開，因為我驚嚇過度所以沒有注意。現在因為時間
      太久了，我無法當庭確定當時偷我機車置物箱內皮包的人
      是否就是在庭的被告，只是身材看起來有點像，胖胖的，
      其他我不確定；但我在95年1 月24日我有到五工派出所製
      作筆錄，當時離案發時間很近，我印象深刻，警察安排了
      很多人讓我挑，並沒有事先跟我說哪個人是犯罪嫌疑人，
      （經審判長提示前開指認資料）當時我指認偷我東西的人
      就是被告戊○○沒錯等語，甚為明確（見本院卷第63-64
      頁）。而證人丙○○與被告素不相識，並無嫌隙，當無故
      意誣攀被告之理，是其前揭指證應堪採信；至被告空言否
      認犯行，委無可採。
    (三)本件被告戊○○竊取辛○○前揭機車置物箱內財物之行為
      ，業據目擊證人乙○○於95年1 月24日在五工派出所內，
      經警方安排五人列隊指認時，明確指認被告戊○○即為行
      竊之人無誤（見同上偵卷第34-3 5頁）；且證人乙○○於
      本院審理中亦證稱：因為我目擊一件竊盜案，所以在95年
      1 月24日有到五工派出所製作筆錄；我是在同年月23日上
      午7 時40分左右，在臺北縣新莊市○○○路42號前，五股
      工業區的一家早餐店前面，坐在車上吃早餐，突然在我汽
      車前面停了一台機車，是一位女性（即被害人辛○○）所
      騎乘，該名女性車主下車後，經過二、三分鐘，旁邊出現
      一位男性，他用什麼工具我不知道，但突然該機車置物箱
      就被打開，那位男性從置物箱拿東西並走向前，騎上自己
      的機車離開，我覺得怪怪的，就用手機記下該名男子所騎
      機車之車號「AA7-37 1」，後來該名女性車主回來，我就
      詢問該女性車主是否有遺失東西，結果該女性車主確實有
      遺失東西，所以我們就報案。95年1 月24日在五工派出所
      內有指認當時行竊的嫌犯，我記得當時有安排5 個人讓我
      指認，警方並沒有跟我說是哪一位，（經審判長提示前開
      指認資料）經我指認被告戊○○就是我目擊行竊之人等語
      ，甚為明確（見本院卷第59-62 頁）。且證人乙○○與被
      告素不相識，並無嫌隙，亦非本件竊盜之被害人，其適巧
      目睹本件竊案發生，當場記下竊嫌之車號提供被害人辛○○報警處理，衡情自無憑空編造車號之可能，是其證言極
      具憑信性，自為可採；至被告前開所辯顯屬事後卸飾之詞
      ，要無可信。
    (四)本件被告戊○○於94年1 月24日上午8 時許在前揭五權一
      路42號前竊盜不明機車置物箱內之財物未遂等犯行，業據
      證人即查獲本案之員警己○○於本院審理中證稱：在95年
      1 月24日的前幾天，有被害人提供「AA7-371 」號機車是
      竊取他人置物箱嫌犯所騎乘的機車，所以當時我們的勤務
      就針對這個車型及可疑的人去盤查。於95年1 月24日早上
      6-8 時，我本來是前開五權一路80號前便衣埋伏，當時就
      有看到一部相同車型的機車形跡可疑，但沒有看到車號；
      該名騎車的男子騎到便利商店前等機車多的地方，就停下
      來，也沒有下車買東西，在那裡東張西望，後來該男子騎
      機車繞來繞去的時候，我們有看到該機車車號為「AA7-37
      1 」號，與被害人所提供的車號相同，車型也一樣，所以
      我們就針對該男子的動作來做監視，但該男子一直沒有下
      手行竊。後來當我們勤務快結束要回去的時候，行經前開
      五權一路42號早餐店前，又看到該名男子騎乘前揭機車停
      在上開早餐店前，鬼鬼祟祟，東張西望疑似要竊取，我就
      和同仁甲○○在約20公尺外、旁邊一點的地方監視，後來
      該男子就徒手將某部機車的置物箱掀開到約45度的角度，
      看完就把置物箱蓋回去，要走回自己的機車；當時我們看
      該男子已經著手行竊，就上前盤查，在距離被告5 、6 步
      時拿槍指著叫該男子不要動，該男子見狀就想騎機車跑掉
      ，被我們攔下，該名行竊的男子就是庭上的被告。當時我
      們在被告身上並沒有查獲工具之類的東西或贓物；又因為
      當時被告有要逃跑的動作，我們為了追捕被告，所以沒有
      多餘人力及精神去注意被告所行竊的機車是哪一部，而且
      我們當天是穿便服持槍，早餐店很多人見狀都趕快離開，
      所以沒有辦法查到被害人等語（見本院卷第51-55 頁）。
      核與證人即查獲本案之員警甲○○於本院審理時證稱：95
      年1 月24日上午6-8 時許，我有到臺北縣新莊市○○○路
      附近執行便衣埋伏勤務，因為我們轄內的機車竊案頻繁，
      而且有熱心民眾提供一個「AA7-371 」號車號，所以我們
      對該車號特別注意；當天執勤時，我們在早上7 點左右就
      有發現有一名男子騎乘這部機車出現在臺北縣新莊市○○○路80號前，然後我們看到這部機車前往同路42號，我們
      就在附近埋伏，發現該名東張西望、形跡可疑，注意十幾
      分鐘之後，就發現該名男子掀開一部機車置物箱，又蓋回
      去，好像沒有偷到東西便要離去，我們見狀就上前盤問，
      而該名男子就是庭上的被告戊○○；因為查緝被告當時，
      我們身穿便衣又持槍，所以現場很混亂，在制伏被告的時
      候，遭竊之機車車主將他自己的機車子騎走了，所以沒有
      查到被竊的機車是哪一部；但我確認被告確實有將某部機
      車之座墊掀開等語相符（見本院卷第55-59 頁）；並有證
      人己○○、甲○○當庭繪製之現場圖2 紙附卷可按（見本
      院卷第71-72 頁）。是本件被告戊○○因多次行竊，經警
      方掌握線報、埋伏監視，並於被告掀起他人機車座墊，著
      手行竊財物時，出面持搶喝止，致被告行竊未能得逞等情
      ，已據證人己○○、甲○○就來龍去脈證述甚詳，業如前
      述，是本件證人己○○、甲○○二人應無誤指被告行竊之
      可能。至被告辯稱：其本人當天是停車要買早餐，因為有
      機車擋住通路，才出手移車，並不是要行竊云云，要屬事
      後卸飾之詞，並非可信；本件被告所犯此部分竊盜未遂犯
      行，事證明確，亦堪予認定。
三、綜上調查，本件被告所犯上揭五次竊盜犯行，均事證明確，
    其犯行均堪予認定。
四、查扣案之L 型起子一支，前端尖銳，為鐵製，握把部分為橘
    色塑膠製，連同握把全長約10公分等情，業據本院當庭勘驗
    明確（見本院卷第66頁），若持以傷人，極易對人之生命、
    身體造成重大之傷害，自屬兇器無疑。是核被告戊○○所為
    如事實欄第一段(一)、(二)所示之部分，係犯刑法第321 條第1
    項第3 款之加重竊盜罪；所為如事實欄第一段(三)、(四)所示部
    分，係犯同法第320 條第1 項之竊盜罪；所為如事實欄第一
    段(五)所示部分，係犯同法第320 條第3 項、第1 項之竊盜未
    遂罪。查被告戊○○行為後，刑法第56條連續犯之規定，已
    於94年1 月7 日修正刪除，於同年2 月2 日公布，並於95年
    7 月1日 施行；此刪除雖非犯罪構成要件之變更，但顯已影
    響行為人刑罰之法律效果，自屬法律有變更，依新刑法第2
    條第1項 前段規定，經比較新、舊法結果，仍應適用較有利
    於被告之行為時法律即舊法以連續犯論以一罪（最高法院95
    年第8 次刑事庭會議決議參照）。是被告所為上揭五次竊盜
    犯行，時間緊接、手段相似、所犯基本構成要件相同之罪，
    顯係基於概括犯意反覆為之，應依修正前刑法第56條連續犯
    之規定，論以其中情節較重之攜帶兇器竊盜罪並加重其刑。
    而又被告有如事實欄第一段所示之論罪科刑執行前科，有臺
    灣高等法院被告前案紀錄表1 份附卷可查，其於有期徒刑執
    行完畢後，5 年內再故意犯本件有期徒刑以上之罪，不論依
    修正前或修正後刑法之規定，均構成累犯，亦應依新刑法第
    2 條第1 項前段規定適用行為時法律即修正前刑法第47條規
    定論以累犯，並依法加重其刑。又犯罪事實欄第一段(三)至(五)
    所示之犯罪事實雖未據檢察官提起公訴，惟此部分犯行與前
    揭如犯罪事實欄第一段(一)、(二)所示已起訴並判決有罪部分有
    前述連續犯之裁判上一罪關係，本院自應併予審理，附此說
    明。
五、爰審酌被告戊○○前有如事實欄第一段所述之多次犯罪執行
    前科，已如前述，素行不佳，竟不知悔改，不思以壯年之身
    為正當工作以謀求生計，仍貪圖財產上之利益，復為本件加
    重竊盜及竊盜之犯行，其行竊二次後經警查獲飭回，仍不知
    警惕，復又行竊三次，其犯罪之動機、目的、手段均殊非可
    取，情節嚴重，所生危害非輕，且其犯後猶飾詞否認部分犯
    行，並無悔意，犯後態度不佳等一切情狀，量處如主文所示
    之刑，以示懲儆。至扣案之L 型起子1 支，為被告有供犯本
    件犯罪事實欄第一段(一)、(二)所示加重竊盜犯行所用之物等情
    ，業據被告供明在卷（見本院卷第66-67 頁），爰依刑法第
    38條第1 項第2 款規定沒收之。
據上論斷，應依刑事訴訟法第299 條第1 項前段，現行刑法第2
條第1 項前段、第321 條第1 項第3 款、第38條第1 項第2 款，
修正前刑法第56條、第47條，判決如主文。
本案經檢察官林俊儀到庭執行職務。
中    華    民    國    95    年    7     月    31    日
                  刑事第五庭審判長法  官  陳坤地
                                  法  官  李麗珠
                                  法  官  許映鈞
以上正本證明與原本無異。
如不服本判決，應於送達後10日內向本院提出上訴狀（須附繕本
）。
                                  書記官  呂苗澂
中    華    民    國    95    年    7     月    31    日
附錄本案論罪科刑法條全文：
刑法第321條第1項第3款
犯竊盜罪而有左列情形之一者，處6月以上、5年以下有期徒刑：
  三、攜帶兇器而犯之者。


司法院資訊處製作；財團法人民間司法改革基金會備份。
